【裁判字號】    95,家抗,23
【裁判日期】    950501
【裁判案由】    指定遺產管理人
【裁判全文】
臺灣臺北地方法院民事裁定              95年度家抗字第23號
抗  告  人  財團法人啟源文教基金會
法定代理人  甲○○
非訟代理人  劉文崇律師
上列當事人間聲請指定遺產管理人事件，抗告人對於民國95年2
月10日本院94年度財管字第144 號第一審裁定提起抗告，嗣經本
院於同年4 月3 日裁定駁回抗告（95年度家護抗字第23號），抗
告人再為抗告，本院裁定如下：
    主    文
抗告駁回。
抗告費用新臺幣壹仟元由抗告人負擔。
    理    由
一、抗告意旨略以：
（一）依民法第1178條第2 項規定，利害關係人聲請法院指定遺
      產管理人不以無親屬會議者為限，復不以有親屬會議而親
      屬會議不能選定遺產管理人為其要件。質言之，縱有親屬
      會議，而親屬會議未於第1177條所定1 個月內選定遺產管
      理人時，利害關係人即得援引前揭第1178條第2 項規定聲
      請選任遺產管理人，非訟事件法第149 條第1 項及第2 項
      亦明揭斯旨。
（二）原裁定法院竟捨民法第1178條第2 項之明文規定於不論，
      遽認法未明文，尤乏所據之所謂抗告人須先聲請召集親屬
      會議以選任乙○○之遺產管理人，倘該親屬會議不能召開
      或召開有困難，或親屬會議經召開而不為或不能決議時，
      抗告人始得聲請指定遺產管理人云云，而駁回抗告人之抗
      告，其適用法規顯有重大錯誤，且其所涉之法律見解具原
      則上之重要性。爰依法提出抗告，請求廢棄原裁定等語。
二、按對於抗告法院之裁定再為抗告，僅得以其適用法規顯有錯
    誤為理由，並經原法院之許可者為限；又前項許可，以原裁
    定所涉及之法律見解具有原則上重要性者為限，非訟事件法
    第45條第3 、4 項分別定有明文。又所謂適用法規顯有錯誤
    ，係指原第二審判決就其取捨證據所確定之事實適用法規顯
    有錯誤而言，不包括認定事實不當之情形在內，最高法院80
    年度臺上字第1326號判例參照。另所謂原則上之重要性，乃
    指該事項所涉及之法律問題意義重大而有加以闡釋之必要。
三、經核閱抗告人所提出之抗告理由，無非以依民法第1178條第
    2 項規定，利害關係人聲請法院指定遺產管理人不以無親屬
    會議者為限，復不以有親屬會議而親屬會議不能選定遺產管
    理人為其要件。惟民法第1177條規定被繼承人之遺產管理人
    應由被繼承人之親屬會議選定，旨在尊重被繼承人親屬遺族
    之意見，以維護被繼承人之遺產。是以綜觀第1177條、第11
    78條、第1129條、第1132條規定，繼承開始時，繼承人之有
    無不明，被繼承人之遺產管理人應由被繼承人之親屬會議選
    定之，倘無第1131條規定之法定親屬會議會員者，或親屬不
    足法定人數時，被繼承人之法定代理人、利害關係人得聲請
    法院於其他親屬中指定親屬會議會員，若無親屬會議或親屬
    會議不能召開或召開有困難時，或親屬會議經召開而不為或
    不能決議時，或親屬會議未於繼承開始時1 個月內選定遺產
    管理人者，利害關係人或檢察官，得聲請法院選任遺產管理
    人，並由法院依前項規定為公示催告，非謂被繼承人無法定
    親屬會議會員時，其利害關係人或檢察官即得逕自聲請法院
    處理依法應經親屬會議處理事項。否則即不當剝奪親屬會議
    選任遺產管理人之機會，並使親屬會議相關規定形同具文。
    從而，原裁定並無任何適用法規顯有錯誤之處，縱抗告人所
    提起之抗告理由，屬於該條所規範「適用法規顯有錯誤」之
    情形，其抗告理由所涉及之法律見解並不具有原則上之重要
    性。故其抗告意旨於法不合，不應許可，應予駁回。
據上論結，本件抗告為不合法，裁定如主文。
中    華    民    國    95    年    5     月    1     日
                    家事法庭審判長法  官  俞慧君
                                  法  官  彭南元
                                  法  官  蔡惠如
上為正本係照原本作成
如不服本裁定，應於收受送達後10日內向本院提出抗告書狀，應
同時表明抗告理由，並繳納抗告費新臺幣1,000元。
中    華    民    國    95    年    5     月    1     日
                                  書記官  周玉琦


司法院資訊處製作；財團法人民間司法改革基金會備份。
